【裁判字號】    98,上易,1776
【裁判日期】    990129
【裁判案由】    詐欺
【裁判全文】
臺灣高等法院臺中分院刑事判決        98年度上易字第1776號
上  訴  人  臺灣臺中地方法院檢察署檢察官
被      告  甲○○
                      號
選任辯護人  張啟富律師
上列上訴人因被告詐欺案件，不服臺灣臺中地方法院中華民國98
年9月30日第一審判決（ 民國98年度易字第2593號，起訴案號：
臺灣臺中地方法院檢察署98年度偵字第15730號 ），提起上訴，
本院判決如下：
    主  文
上訴駁回。
    理  由
一、本案經本院審理結果，認第一審判決諭知被告無罪，並無不
    當，應予維持，並引用第一審判決書記載之證據及理由（詳
    如附件）。
二、按案件曾經檢察官為不起訴處分或撤回起訴，而又違背刑事
    訴訟法第239條之規定，再行起訴者， 依同法第295條第4款
    規定，固應諭知不受理，然若其案件起訴在先，而其後再為
    不起訴處分者，揆諸該條款之文義，自無諭知不受理之可言
    （49年台非字第47號判決參照），是被告之辯護人具狀主張
    應諭知不受理之判決，尚有誤會。至臺灣臺北地方法院檢察
    署98年偵字第18983號及第13009號二份不起訴處分書，雖就
    本件同一事實為不起訴處分，因其不起訴處分之日期為98年
    8月12日，而本件起訴日期為98年7月17日，有不起訴處分書
    在卷足憑。由於不起訴處分係在本件起訴之後，則該不起訴
    處分並不生實質的效力，合先敘明。
三、檢察官上訴意旨認被告於應徵工作時已覺得怪怪的，應已預
    見對方可能為詐欺犯罪集團，交付帳戶資料有相當風險，竟
    不積極取回交付之帳戶存摺及提款卡等物品，足見其主觀上
    具有幫助他人詐欺取財之間接故意等語。然查檢察官所述之
    上訴理由，如何不足以積極證明被告有幫助詐欺取財之犯行
    ，已經原判決在理由中敘述甚詳，且從被告與詐欺集團成員
    之「黃先生」之通聯資料顯示， 第一次係在98年3月17日下
    午1時15分24秒，被告稱係閱報後打電話應徵工作， 第二次
    係在當天下午2時4分3秒， 被告稱係與黃先生連絡雙方約在
    台北火車站見面，交付應徵工作有關之身分證影本、駕駛執
    照影本、存摺影本及提款卡與密碼等給黃先生，以便其攜回
    公司供審核。 到當天下午7時24分29秒由黃先生打電話給被
    告，通知證件已交付公司在審核中， 而被告等到98年3月20
    日均未接獲有關應徵工作結果之通知， 遂於當天下午5時45
    分22秒，主動打電話與黃先生連絡，詢問公司審核結果等情
    ，已經被告供明在卷，並有通聯記錄之記載明確可稽。從上
    述通聯記錄加以分析研判，被告辯稱因應徵工作才交付存摺
    影本、提款卡及密碼等資料，應堪採信，因被告如有幫助詐
    欺取財之意思，其不必同時交付身分證及駕駛執照影本給黃
    先生，且於交付存摺影本及提款卡與密碼後，即無再與黃先
    生聯絡之必要，黃先生也沒有必要打電話給被告，表示資料
    已在審核中。 參以被告所有之該帳戶係於86年4月24日開戶
    ，且一直在使用中，有永豐商業銀行萬華分行檢送之開戶資
    料及存款歷史往來一覽表在卷足憑，與一般開戶後隨即將帳
    戶交付犯罪集團使用之情形有別，自不能以被告為求獲得工
    作之機會，一時失察，雖覺得應徵工作而交付提款卡及密碼
    給人有點怪怪的，而仍將身分證影本、駕駛執照影本、存摺
    影本及提款卡與密碼同時交付給黃先生，即認定其有幫助詐
    欺取財之不確定故意。至因閱報應徵工作而交付帳戶資料供
    人使用之情形，雖有多件被判罪科刑之案例，然每件案件之
    案情不同，且交付存摺、密碼給人之個人主觀因素不一，不
    能以其他類似情況之案例，即認本件被告也與其他案件之被
    告的主觀因素相同，而應同樣的加以論罪科刑，從而檢察官
    之上訴為無理由，應予駁回。
四、臺灣嘉義地方法院檢察署移送併辦之98年度偵字第8926號甲
    ○○詐欺案件，因本院對甲○○為無罪之判決，則併辦部分
    與本案即無裁判上一罪關係，自無從併辦，應退回檢察官另
    行處理，併予敘明。
五、據上論結，應依刑事訴訟法第368條、第373條，判決如主文
    。
本案經檢察官乙○○到庭執行職務。
中    華    民    國    99    年    1     月    29    日
            刑事第八庭  審判長法  官  羅  得  村
                              法  官  劉  榮  服
                              法  官  簡  源  希
以上正本證明與原本無異。
不得上訴。
                              書記官  顏  子  良
中    華    民    國    99    年    1     月    29    日


司法院資訊處製作；財團法人民間司法改革基金會備份。
